【裁判字號】    99,上訴,1322
【裁判日期】    990830
【裁判案由】    毒品危害防制條例
【裁判全文】
臺灣高等法院臺中分院刑事判決        99年度上訴字第1322號
上  訴  人
即  被  告  乙○○
            甲○○
上一人之原審
選任辯護人  賈俊益律師
上列上訴人因毒品危害防制條例案件，不服臺灣臺中地方法院99
年度訴字第149號中華民國99年5月27日第一審判決（起訴案號：
臺灣臺中地方法院檢察署98年度偵字第13072、22604號），提起
上訴，本院判決如下：
    主  文
上訴駁回。
    理  由
一、按依刑事訴訟法第350條、第361條、第362條、第367條規定
    ，不服地方法院之第一審判決而上訴者，須提出上訴書狀，
    並應敘述具體理由，為上訴必備之程式；其所提出之書狀未
    敘述上訴理由，或僅曾以言詞陳述上訴理由者，均應於上訴
    期間屆滿後20日內補提理由書於第一審法院。第一審法院經
    形式審查，認逾期未補提上訴理由者，應定期間先命補正；
    逾期未補正者，為上訴不合法律上之程式，應以裁定駁回。
    倘已提出上訴理由，但所提非屬具體理由者，則由第二審法
    院以上訴不合法律上之程式，判決駁回。而所謂具體理由，
    必係依據卷內既有訴訟資料或提出新事證，指摘或表明第一
    審判決有何採證認事、用法或量刑等足以影響判決本旨之不
    當或違法，而構成應予撤銷之具體事由，始克當之（例如：
    依憑證據法則具體指出所採證據何以不具證據能力，或依憑
    卷證資料，明確指出所為證據證明力之判斷如何違背經驗、
    論理法則）；倘僅泛言原判決認定事實錯誤、違背法令、量
    刑失之過重或輕縱，而未依上揭意旨指出具體事由，或形式
    上雖已指出具體事由，然該事由縱使屬實，亦不足以認為原
    判決有何不當或違法者（例如：對不具有調查必要性之證據
    ，法院未依聲請調查亦未說明理由，或援用證據不當，但除
    去該證據仍應為同一事實之認定）；另若以犯罪所危害不大
    且犯後坦承為由，指摘量刑過重請求改判輕刑，而未具體指
    摘或敘明原審判決有何量刑失入之情形者，皆難謂係具體理
    由，俾與第二審上訴制度旨在請求第二審法院撤銷、變更第
    一審不當或違法之判決，以實現個案救濟之立法目的相契合
    ，並節制濫行上訴（最高法院97年度臺上字第892、3894、
    4053、4045號刑事判決意旨參照）。
二、本件上訴人即被告（下稱被告）甲○○係由原審選任辯護人
    賈俊益律師依刑事訴訟法第346、361條為被告甲○○之利益
    ，於99年6月11日向原審法院提出上訴理由狀提起上訴。另
    因不服地方法院之第一審判決，而具狀向原審法院提起上訴
    並敘明上訴理由，則依刑事訴訟法第361條第2項條文、立法
    修正理由及上開最高法院判決意旨，被告倘已提出上訴理由
    ，但所提非屬具體理由者，則由第二審法院以上訴不合法律
    上之程式，以判決駁回之。至於上訴理由是否具體，係屬第
    二審法院審查範圍，則不在命補正之列（參見法院辦理刑事
    訴訟案件應行注意事項第162點），先予敘明。
三、依被告甲○○原審選任辯護人之上訴理由僅謂：被告甲○○
    於98年3月5日販賣安非他命給田桂英部分，既有減刑之事由
    ，且該次販賣所得僅2000元，且與田桂英基於舊識下方應田
    桂英要求而販賣部分安非他命予田桂英，原審竟量刑2年6月
    ，應有過重；另就販賣海洛因給王世興部分，已分別適用毒
    品危害防制條例第17條第1、2項減刑事由，再依刑法第59條
    規定減刑，原審量處4年及4年6月亦有過重。再者原審就被
    告甲○○所處之刑，定應執行刑亦高達10年，參照被告販毒
    所得僅3700元，亦顯過重，已失毒品危害防制條例第17條減
    刑之意義等語。惟查：本件被告甲○○販賣予田桂英之第二
    級毒品甲基安非他命迄今雖僅收取2500元，惟實際販賣之甲
    基安非他命係重約半錢，金額則高達4500元，僅同意田桂英
    賒欠其中2500元，然所販售之毒品數量，並不因同意買家賒
    欠而有減少；又被告甲○○對於上開犯販賣第二級毒品及另
    涉販賣第一級毒品海洛因予王世興2次之犯行雖於偵審時均
    已認罪並供出毒品來源，且因而查獲上源，然原審已依毒品
    危害防制條例第17條第1、2項之規定，就被告甲○○所犯3
    罪均減輕其刑，並遞減之；復就被告甲○○所犯販賣第一級
    毒品罪，認該罪其法定刑為死刑、無期徒刑，以被告甲○○
    所為尚非鉅額之毒品交易，所獲取之利益亦非如販賣大量毒
    品者，在客觀上足以引起一般之同情，難認無可憫恕之處，
    另依刑法第59條之規定，酌量減輕其刑，並再遞減之。惟被
    告甲○○因先前另犯他罪所處之刑，甫於95年10月20日執行
    完畢，5年以內分別再犯上開3罪，均為累犯，除法定本刑為
    死刑、無期徒刑部分，依法不得加重外，餘則均應依刑法第
    47條第1項規定，加重其刑。是以，被告甲○○所犯3罪，依
    法雖均有減刑之適用，然依法亦均有刑法第47條累犯加重其
    刑之適用，故原審就被告甲○○上開3罪，認上開數次犯行
    ，犯意各別、行為互殊，各具獨立性，罪責難以一罪論，應
    分別論罪，並綜觀各項對被告甲○○有利因素（包括：被告
    犯罪之手段、販賣毒品之次數、所得利益、智識程度、於犯
    後均坦承犯行已見悔意）及不利因素（包括：前有犯罪紀錄
    ，品行不佳）等科刑因素，且因被告甲○○於偵審中自白犯
    行並供出毒品來源而破獲，均有毒品危害防制條例第17條第
    1、2項減輕其刑之適用，而販賣第一級毒品部分，另有刑法
    第59條之適用，分別論處有期徒刑2年6月、4年及4年6月，
    上開各罪之量處均低於法定最低度刑，所定之執行刑為有期
    徒刑10年，與被告甲○○上開3罪所量處之刑度，亦無違法
    不當之處，原審判決既已就被告甲○○有利、不利之因素綜
    合判斷而為如主文所示之科刑判決，認事用法並無違背經驗
    法則或論理法則之處，被告甲○○原審選任辯護人未具體指
    陳原審判決對於因量刑所考慮之因素有何違背事實或法律之
    處，僅泛泛指稱其販賣第二級毒品部分危害社會程度輕微亦
    應依刑法第59條從輕量刑，惟原審就此部分既已述明毒品危
    害防制條例第4條第2項即販賣第二級毒品罪之最輕刑度為有
    期徒刑7年，既已另依毒品危害防制條例第17條之規定給予
    減輕其等刑之機會，參酌立法目的及販賣第二級毒品對社會
    之危害，並無情輕法重之問題，故被告甲○○其販賣第二級
    毒品罪部分，認無適用刑法第59條之餘地，尚難被告甲○○
    之原審選任辯護人有具體指摘或表明原審判決有何採證認事
    、用法或量刑等足以影響判決本旨之不當或違法，而構成應
    予撤銷之具體事由。
四、被告乙○○雖以：伊自93年即開始入監服刑至96年7月16
    日減刑後，始因縮短刑期執行完畢而出獄，原審判決以證人
    田桂英之證詞，認定被告乙○○有販賣甲基安非他命予田桂
    英，然依證人田桂英於99年9月14日偵訊時證稱伊與被告乙
    ○○本來就認識，3、4年前住朋友家時，因為大家都有施用
    毒品，所以很自然就認識了等語，回溯證人田桂英證稱3、4
    年前之日期，田桂英係證稱伊於94、95年間即與被告乙○○
    認識，然94、95年間被告乙○○已入監服刑，實無可能與田
    桂英認識，證人田桂英證詞之可信度顯有重大瑕疵，自不宜
    採用其證詞作為認定被告乙○○有罪之依據。原審採信證
    人田桂英及同案被告甲○○之證詞，作為被告乙○○有販賣
    第二級毒品予田桂英之依據，然證人田桂英及同案被告甲○
    ○之證詞在警偵訊及原審審理時已前後不符，原審未詳實調
    查其真實性，即草率不採用證人甲○○及田桂英於原審審理
    時對被告乙○○有利之證詞，難令被告乙○○甘服。有販
    賣毒品之連絡電話，上開電話通訊、簡訊內容，均係以嫂仔
    、姐仔為收訊目標，可知發訊人主要係與同案被告甲○○連
    絡購毒事宜，並非與被告乙○○聯絡，該電話係甲○○所有
    ，與被告乙○○無關，更非被告乙○○與甲○○共同使用，
    原審採用同案被告甲○○不實之片面證詞，未加以證實，顯
    過於草率為由提起上訴。惟查：被告乙○○於93、94年間
    因違反毒品危害防制條例及妨害公務等罪，經判刑並定應執
    行刑為有期徒刑1年2月確定後，於94年5月10日入監執行，
    於96年7月16日因縮刑期滿執行完畢，有臺灣高等法院被告
    前案紀錄表一份在卷可稽，可知，被告乙○○係於94年5月
    10 日至96年7月16日在監執行，換言之，被告乙○○並無94
    年全年在監執行之情事，是以，證人田桂英證稱於94、95年
    間與被告乙○○認識乙節，既然包括94年間，證人田桂英上
    開證詞，並無不可採信之處，被告乙○○以伊於94年間已全
    年在監執行為由，質疑證人田桂英證詞之可信度，上開指摘
    明顯與卷附之前科資料不相吻合，自無法憑採。按採證認
    事本屬事實審法院之職權，被告供述是否真實可信，事實審
    法院得依證據法則，本於自由心證予以斟酌，作合理之比較
    ，定其取捨，判決內若已論敘其何以作此判斷之心證理由，
    且所為取捨判斷不違背經驗法則或論理法則，即不生判決違
    背法令之問題。原審認定被告乙○○與共同被告甲○○共同
    販賣第二級毒品予田桂英之犯行，已於判決內敘明認定事實
    之證據及憑以認定之理由，即證人田桂英於警偵訊及原審審
    理時均證稱98年3月5日撥打電話及簡訊向被告乙○○購買毒
    品甲基安非他命，電話原係乙○○聽到，但乙○○說直接與
    甲○○講即可，就由甲○○聽，亦由甲○○出面，因表示要
    欠帳，經電話直接與乙○○聯絡允許而同意欠款等語，證人
    甲○○於警偵時供稱乙○○有要求伊運送毒品，手機簡訊內
    容及來電均由伊接聽，再轉告乙○○等語，及被告持用手機
    與證人田桂英於98年3月12日提及原本賒帳一事要暫緩，請
    嫂子跟大仔商量一下等簡訊內容，而證人田心怡於原審亦證
    稱：田桂英稱呼伊為嫂子，稱呼被告乙○○為大仔等情，因
    認證人甲○○、田桂英證稱被告乙○○有與甲○○共同販賣
    毒品甲基安非他命予田桂英等情，與事實相符，應可採信，
    並以被告乙○○販賣第二級毒品事證明確，並據以論罪科刑
    ，原審事證調查甚詳，且採證認事亦屬有據，所為論敘更無
    違背經驗法則或論理法則等情事。被告上訴意旨並未舉出具
    體新事證，仍係就原有卷證資料再為事實認定方面之爭執，
    或就卷內同一證據資料，為不同之評價，執以指摘原判決不
    當，惟仍僅係不服原審採信證人田桂英及甲○○所為不利被
    告乙○○之證詞，而未具體指摘原審於判決內關於證人田桂
    英及甲○○於原審審理時曾翻異前詞，所為迴護被告乙○○
    之證詞，以證人甲○○關於98年3月5日當天接獲證人田桂英
    電話之經過是否曾由他人接聽後再轉交，改以不知道，當時
    很多朋友，何人接的不知道云云，顯係迴護被告乙○○之詞
    ，而不為原審所採信之證據採納，有何不當或違法之處，本
    件被告乙○○既未具體指摘原審判決有何採證認事、用法或
    量刑等足以影響判決本旨有何不當或違法，原審認事用法既
    無違反證據法則、經驗法則及論理法則，從形式上觀察，原
    審判決就此部分尚無不當或違法之情形存在。雖由上訴人上
    開上訴理由形式上觀之，上訴人似已有指摘或表明第一審判
    決有何採證認事等不當及違法之處，惟上訴人所列上訴理由
    ，實非依據卷內訴訟資料或提出新事證，指摘或表明第一審
    判決有何足以影響判決本旨之不當或違法，而構成應予撤銷
    之具體事由，不過純係上訴人所持見解不同所生之採證認定
    歧異，自難認符合首揭之上訴具體理由。
五、綜上，本件之上訴自均不合法定上訴程式，自均應予駁回，
    並不經言詞辯論為之。
據上論斷，應依刑事訴訟法第367條前段、第372條，判決如主文
。
中    華    民    國    99    年    8    月    30    日
            刑事第六庭    審判長法  官  李  文  雄
                                法  官  邱  顯  祥
                                法  官  林  靜  芬
以上正本證明與原本無異。
如不服本判決應於收受送達後十日內向本院提出上訴狀，其未敘
述上訴之理由者並得於提起上訴後十日內向本院補提理由書（均
須按他造當事人之人數附繕本）「切勿逕送上級法院」。
                              書記官  高  勳  楠
中    華    民    國    99    年    8    月    30    日

司法院資訊處製作；財團法人民間司法改革基金會備份。
